臺灣士林地方法院行政訴訟判決　
111年度交字第78號
原      告  李忠智  

被      告  新北市政府交通事件裁決處
                      設新北市○○區○○路0段000號2樓
代  表  人  李忠台    住同上
訴訟代理人  黃曉妍律師
複  代理人  高宏文律師
上列當事人間交通裁決事件，原告不服被告中華民國111年3月3
日新北裁催字第48-ZAA300859號裁決，提起行政訴訟，本院判決
如下：
    主  文
原告之訴駁回。
訴訟費用新臺幣參佰元由原告負擔。
    事實及理由
壹、程序事項：
　　本件原告因不服被告於民國111年3月3日以新北裁催字第48-
    ZAA300859號違反道路交通管理事件裁決書（下稱原處分）
    ，裁處其罰鍰新臺幣（下同）3,000元，並記違規點數1點，
    提起行政訴訟，依行政訴訟法第237條之1規定，應適用交通
    裁決事件訴訟程序，本院並依同法第237條之7規定，爰不經
    言詞辯論，逕為判決。
貳、實體事項：
一、爭訟概要：
　　內政部警政署國道公路警察局第一公路警察大隊（下稱舉發
    機關）汐止分隊員警查證後，認民眾於110年10月15日檢具
    違規證據資料檢舉，原告駕駛其所有車牌號碼000-0000號自
    用小客車（下稱系爭汽車），於110年10月15日8時2分許，
    行經國道一號南向23公里（23-23.1公里）處時，有「行駛
    高速公路未依規定變換車道（變換車道未依規定使用方向燈
    ）」之違規事實屬實，而於110年11月23日填製內政部警政
    署國道公路警察局國道警交字第ZAA300859號舉發違反道路
    交通管理事件通知單（下稱舉發通知單）予以舉發車主即原
    告，並記載應到案日期為111年1月7日前。原告於111年1月5
    日向被告陳述意見，經舉發機關查復違規事實屬實，原告遂
    於111年3月3日向被告申請開立裁決書，被告乃於同日作成
    原處分，依道路交通管理處罰條例第33條第1項第4款、第63
    條第1項第1款等規定，裁處其罰鍰3,000元，並記違規點數1
    點。原告不服，遂提起本件行政訴訟。
二、原告起訴主張：
　㈠系爭汽車於前揭時、地行駛於路肩，該時段為路肩開放時段
    ，伊欲由建國北路交流道下匝道，由路肩匯入匝道時，遭後
    方車輛檢舉未打方向燈。路肩開放時段僅能從路肩下交流道
    ，且不得匯入車道主線。伊認為該時段行駛於路肩之車輛皆
    為要下交流道，伊之行車動線後方車輛明顯可辨別，路肩終
    點只能直行匯入，未打方向燈亦可清楚明白系爭汽車是要下
    交流道。高公局從未宣達由路肩銜接減速車道必須打哪一邊
    的方向燈，一般行駛高速公路欲下交流道，是靠右下交流道
    ，自然是打靠右方向燈，但由路肩銜接減速車道也是靠右下
    交流道，一般人根本不會想到必須要打靠左的方向燈。此時
    打靠左方向燈，反而容易讓後方車輛誤以為前車是要切為主
    線道。伊於111年1月5日向被告申訴，並提出110年2月15日
    中時新聞有報導相同案例有法官判決撤罰作為佐證，惟被告
    仍維持原處分。伊認為既有案例判決撤罰，基於法律平等原
    則，應予撤銷本案舉發通知單等語。
　㈡並聲明：原處分撤銷。
三、被告答辯略以：
　㈠經查檢舉影片（附件一，AKS-000000000000.MP4，影片時間0
    0：00：11至00：00：27），原告駕駛系爭汽車行經前揭路
    段時，地面已出現白色虛線（即車道線），依道路交通標誌
    標線號誌設置規則第182條，該標線係用以劃分各線車道，
    原告於標線出現後穿越車道線繼續前行，參交通部公路局10
    7年10月17日管字第1070040585號函及109年5月7日管字第10
    90032900號函之意旨，原告之行為當屬向左變換車道無誤，
    自應於變換車道時全程使用左側方向燈，且系爭路段標線清
    晰並無斑駁致辨識不清之情形，原告對其變換車道之行為應
    知悉，然於變換車道期間系爭汽車左側方向燈均未亮起，核
    其行為確有「變換車道未依規定使用方向燈」之違規，自屬
    道路交通管理處罰條例第33條第1項第4款規制範圍，被告據
    此作成裁罰處分，應無違誤。原告固以不打方向燈，後方車
    輛亦可辨別其行向等語為辯，然原告既駕駛系爭汽車於系爭
    道路上，其駕駛行為自應受路面標線及交通法規之規範，而
    非以主觀恣意認定是否對道路交通生影響而決定是否遵守，
    且考其規範目的係為使周遭車輛辨識該車行車動向，以達防
    禦駕駛之目的，其效果並不僅限於後方及對向車輛，倘發生
    其他車輛有違規行為或車輛失控等臨時狀況，須緊急閃避車
    輛，亦可藉車輛之方向燈辨識行車動向以降低損害，是以，
    原告主張並不影響其未依規定變換車道之違規事實存在之認
    定，處分應予維持。再者，原告既為合法考領汽車駕駛執照
    之人，其對上述規定應知之甚詳，並應確實遵守。綜上，被
    告依法裁處，並無違法之情事。原告之訴為無理由，請依法
    駁回原告之訴，以維法紀。
　㈡並聲明：原告之訴駁回。
四、本院之判斷：
　㈠按「汽車行駛於高速公路、快速公路或設站管制之道路，不
    遵使用限制、禁止、行車管制及管理事項之管制規則而有下
    列行為者，處汽車駕駛人新臺幣三千元以上六千元以下罰鍰
    ：…四、未依規定變換車道。…」、「汽車駕駛人有下列各款
    所列條款之一者，除依原條款處罰鍰外，並予記點：一、有
    第三十三條第一項…情形之一者，各記違規點數一點。」，
    道路交通管理處罰條例第33條第1項第4款、第63條第1項第1
    款定有明文。又依道路交通管理處罰條例第33條第6項授權
    訂定之高速公路及快速公路交通管制規則第11條第2款規定
    ：「汽車在行駛途中，變換車道或超越前車時，應依標誌、
    標線、號誌指示，並不得有下列情形：…二、未依規定使用
    方向燈。…」。再按「行車遇有轉向、減速暫停、讓車、倒
    車、變換車道等情況時所用之燈光及駕駛人之手勢，應依下
    列規定：…六、變換車道時，應先顯示欲變換車道方向之燈
    光或手勢。」，道路交通安全規則第91條第1項第6款定有明
    文。另按「對於違反本條例之行為者，民眾得敘明違規事實
    或檢具違規證據資料，向公路主管或警察機關檢舉，經查證
    屬實者，應即舉發。但行為終了日起逾七日之檢舉，不予舉
    發。」，行為時道路交通管理處罰條例第7條之1定有明文。
　㈡經查，原告駕駛系爭汽車，於上揭時、地，有「行駛高速公
    路未依規定變換車道（變換車道未依規定使用方向燈）」事
    實等情，有檢舉明細、舉發通知單（本件違規時間110年10
    月15日，檢舉日期為同日，合於行為時道路交通管理處罰條
    例第7條之1之規定）、舉發機關111年1月12日國道警一交字
    第1111700373號函、汽車車籍查詢資料、駕駛人基本資料等
    件附卷可稽（見本院卷第56-58、66-67、74-76頁）。
　㈢原告雖主張：系爭汽車於前揭時、地行駛於開放行駛之路肩
    ，伊欲由建國北路交流道下匝道，由路肩匯入匝道，伊認為
    該時段行駛於路肩之車輛皆為要下交流道，伊之行車動線後
    方車輛明顯可辨別，路肩終點只能直行匯入，未打方向燈亦
    可清楚明白系爭汽車是要下交流道；高公局從未宣達由路肩
    銜接減速車道必須打哪一邊的方向燈，一般行駛高速公路欲
    下交流道，是靠右下交流道，自然是打靠右方向燈，此時打
    靠左方向燈，反而容易讓後方車輛誤以為前車是要切為主線
    道等語。經查：
　⒈本院當庭勘驗採證影像（檔案名稱：AKS-000000000000.MP4
    ），勘驗結果為：「錄影畫面一開始左上角顯示時間為西元
    2021年10月15日，影像時間08：02：22（此為錄影畫面所示
    時間，下同），可看見當時天氣晴，日間光線充足，有聲音
    。系爭汽車（如紅色圓框所示）行駛於路肩（見本院卷第90
    頁擷取畫面1）。於08：02：35，可看見系爭汽車（如紅色
    圓框所示）行駛於之路肩，地上之標線（如黃色方框所示）
    為減速車道與路肩之分隔線（見本院卷第92頁擷取畫面2）
    。於08：02：37，可看見系爭汽車（如紅色圓框所示）左側
    車輪壓上白實線，欲行駛進入減速車道，未使用方向燈（見
    本院卷第92頁擷取畫面3）。於08：02：38，可看見系爭汽
    車（如紅色圓框所示）向左跨越白實線，左側車身進入減速
    車道並啟動煞車燈，未使用方向燈（見本院卷第94頁擷取畫
    面4）。於08：02：42，可看見系爭汽車（如紅色圓框所示
    ）向左跨越白實線，車身一半進入減速車道，未使用方向燈
    （見本院卷第94頁擷取畫面5）。於08：02：44，可看見系
    爭汽車（如紅色圓框所示）向左跨越白實線，車身三分之二
    進入減速車道並啟動煞車燈，未使用方向燈（見本院卷第96
    頁擷取畫面6）。於08：02：48，可看見系爭汽車（如紅色
    圓框所示）右側車輪壓上白實線，向左變換車道至減速車道
    並啟動煞車燈，未使用方向燈（見本院卷第96頁擷取畫面7
    ）。於08：02：49至08：03：07，可看見系爭汽車（如紅色
    圓框所示）變換至減速車道後啟動煞車燈，未使用方向燈，
    並暫停於原處（見本院卷第98頁擷取畫面8、9）。於08：03
    ：08至08：03：18，可看見系爭汽車（如紅色圓框所示）行
    駛於國道一號南向23公里處（見本院卷第100頁擷取畫面10
    、11）。」，有勘驗筆錄在卷可按（見本院卷第105-106頁
    ）。依勘驗內容，系爭汽車行駛高速公路，自路肩向左變換
    車道至減速車道，並未顯示方向燈，舉發員警依道路交通管
    理處罰條例第33條第1項第4款之規定製單舉發，自屬有據。
　⒉按「本規則所用名詞，釋義如下：…三、主線車道︰指車道中
    可供汽車直駛之車道。…十、減速車道︰指設於主線車道與匝
    道之間，專供汽車駛離主線車道進入匝道前減速之車道。…
    十四、匝道︰指交流道中為加減速車道及主線車道與其他道
    路間之連接部分。…十七、路肩︰指設於車道之外側，路面邊
    線與護欄或邊溝間之部分。」，高速公路及快速公路交通管
    制規則第2條第1項第3、10、14、17款定有明文。且按「穿
    越虛線，係供車輛匯入匯出時，做為劃分主線車道與其他車
    道之用，其他車道車輛應讓主線車道車輛先行。本標線為白
    虛線，線寬十五或三十公分，線段一公尺，間距二公尺。」
    ，道路交通標誌標線號誌設置規則第189條之1亦有明文。可
    見減速車道亦屬車道之一種，而路肩則係設於車道之外側，
    路面邊線與護欄或邊溝間之部分，則高速公路路肩與高速公
    路主線車道右側之減速車道，自屬不同之車道，由路肩駛入
    減速車道，自屬車道間之變換。又高速公路中穿越虛線之設
    置，係將高速公路從其他車道匯入主線車道之車輛，抑或從
    主線車道匯出之車輛，與原本行駛在主線車道之車輛予以分
    隔，俾維護車流交匯之行車安全。本件系爭汽車自路肩駛入
    減速車道之過程，該路段主線車道亦可能有車輛駛入減速車
    道，且主線車道車輛駕駛，未必注意並知悉右側路肩車輛是
    否只能直行，各該車輛自應遵守變換車道之相關規定，使用
    方向燈使其他駕駛人得預見車輛之行向，以即時應變（例如
    主線車道車輛是否降低車速保持安全距離讓系爭汽車先向左
    變換至減速車道），維護交通安全，原告駕駛系爭汽車，自
    該路段路肩向左駛入減速車道，自應依道路交通安全規則第
    91條第1項第6款，顯示欲變換車道方向之左方向燈。再按「
    駕駛人駕駛車輛、大眾捷運系統車輛或行人在道路上，應遵
    守道路交通標誌、標線、號誌之指示、警告、禁制規定，並
    服從執行交通勤務之警察或依法令執行指揮交通及交通稽查
    任務人員之指揮。」，道路交通管理處罰條例第4條第2項定
    有明文。原告既領有駕駛執照（見本院卷第76頁），應熟悉
    相關標線並遵守交通規則，其主張：路肩終點只能直行匯入
    ，未打方向燈亦可清楚明白系爭汽車是要下交流道，且高公
    局從未宣達由路肩銜接減速車道必須打哪一邊的方向燈等語
    ，難以採憑。
　㈣原告又主張：110年2月15日中時新聞有報導相同案例有法官
    判決撤罰，伊認為既有案例判決撤罰，基於法律平等原則，
    應予撤銷本案舉發通知單等語。至原告主張中時新聞網110
    年2月15日報導內容，即臺灣臺北地方法院109年度交字第35
    2號判決，對於本院並無拘束力，況該判決業經臺北高等行
    政法院110年度交上字第107號判決廢棄，原告此部分主張，
    並無從據以為對其有利之認定。
五、綜上所述，本件原告於前揭時、地，駕駛系爭汽車，有「行
    駛高速公路未依規定變換車道（變換車道未依規定使用方向
    燈）」之違規行為，被告依道路交通管理處罰條例第33條第
    1項第4款、第63條第1項第1款、違反道路交通管理事件統一
    裁罰基準及處理細則及違反道路交通管理事件統一裁罰基準
    表之規定，裁處原告罰鍰3,000元，並記違規點數1點，並無
    違誤。原告訴請撤銷為無理由，應予駁回。 
六、本件判決基礎已臻明確，兩造其餘之攻擊防禦方法經本院斟
    酌後，核與判決不生影響，無一一論述之必要，併予敘明。
七、本件第一審裁判費為300元，應由原告負擔，爰確定第一審
    訴訟費用額如主文第2項所示。
八、據上論結，本件原告之訴為無理由，依行政訴訟法第237條
    之7、第237條之8第1項、第98條第1項前段，判決如主文。
中　　華　　民　　國　　111 　年　　6 　　月　　16　　日
　　　　　　　　　行政訴訟庭　法　官　林宜靜
以上為正本係照原本作成。
如不服本判決，應於判決送達後20日內，向本院提出上訴狀並表
明上訴理由（原判決所違背之法令及其具體內容或依訴訟資料可
認為原判決有違背法令之具體事實），其未載明上訴理由者，應
於提出上訴後20日內向本院補提理由書（上訴狀及上訴理由書均
須按他造人數附繕本，如未按期補提上訴理由書，則逕予駁回上
訴），並應繳納上訴裁判費新臺幣750元。
中　　華　　民　　國　　111 　年　　6 　　月　　16　　日
                              書記官  鍾堯任